【裁判字號】    98,訴,3114
【裁判日期】    981117
【裁判案由】    搶奪
【裁判全文】
臺灣板橋地方法院刑事判決              98年度訴字第3114號
公  訴  人  臺灣板橋地方法院檢察署檢察官
被      告  甲○○
                    （現於臺灣臺北監獄臺北分監執行）
上列被告因搶奪案件，經檢察官提起公訴（98年度偵字第22072
號），本院判決如下：
    主  文
甲○○竊盜，累犯，處有期徒刑陸月，如易科罰金，以新台幣壹
仟元折算壹日。
    事  實
一、甲○○前於民國九十五年、九十六年間因竊盜案件，經臺灣
    桃園地方法院以九十五年度壢簡字第九０五號判處有期徒刑
    三月確定，又以九十六年度壢簡字第七五一號判處有期徒刑
    六月確定，並經臺灣新竹地方法院以九十六年度竹北簡字第
    一六號判處拘役五十日確定，復經臺灣桃園地方院以九十六
    年度壢簡字第二六二一號判處拘役三十五日、三十日，應執
    行拘役五十五日確定；嗣首揭三罪刑，經法院分別裁定減刑
    為有期徒刑一月十五日、三月、拘役二十五日，並與上開應
    執行拘役五十五日接續執行，於九十七年五月三十一日有期
    徒刑、拘役執行完畢。詎甲○○猶不知悔改，竟意圖為自己
    不法之所有，於九十八年八月十日下午三時三十分許，在臺
    北縣鶯歌鎮○○○路三三０巷一號之得來富彩券行內，乘負
    責人乙○○在該店Ｌ型櫃檯內看電視而未注意之際，竊取其
    所有放置在上開櫃臺上之臺灣彩券滿天飛九張、臺灣彩券賽
    豬公二十八張，嗣為乙○○轉頭時所發現，甲○○見狀立刻
    將所竊取之上開彩券放入自己褲子口袋內而得手後，乙○○
    立即走出櫃檯，要求甲○○返還所竊取之彩券，並伸手至甲
    ○○褲子口袋拿回其竊取之彩券（其中部分遭竊之彩券因此
    掉落地上），嗣甲○○欲逃離現場時，遭乙○○攔阻，適有
    巡邏警車經過，乙○○立即報警查獲甲○○。
二、案經臺北縣政府警察局三峽分局報請臺灣板橋地方法院檢察
    署檢察官偵查起訴。
    理  由
一、證據能力部分：
    查被告對於下列各項證據方法之證據能力並無意見，本院審
    酌各證據方法作成時之情況，認為並無不適當之情事，依刑
    事訴訟法第一百五十九條之五規定，均得作為證據，合先敘
    明。
二、認定犯罪事實所憑之證據及理由：
    上揭犯罪事實，業據被告甲○○於本院審理中坦承不諱（見
    本院審判筆錄第七頁），並經證人即被害人乙○○於警訊及
    偵、審中證述綦詳，復有贓物認領保管單、遭竊之彩券照片
    等件在卷可憑，堪認被告自白與事實相符，洵堪採為認定事
    實之依據。本案事證明確，被告竊盜犯行洵堪認定，應依法
    論科。
三、論罪科刑：
    核被告所為，係犯刑法第三百二十條第一項竊盜罪。至公訴
    意旨認被告所為係犯刑法第三百二十五條第一項搶奪罪一節
    ，惟按刑事法上之竊盜、搶奪罪，其犯罪構成要件，雖同具
    不法得財之意思，但搶奪罪係乘人不備，公然掠取他人之財
    物；至於竊盜罪，則係乘人不知，將他人支配下之財物，移
    入自己實力支配（管領）下之謂（最高法院八十三年度台上
    字第三００八號判決採同一意旨）；查證人乙○○於偵查中
    結證稱：當時伊在看電視，門在伊身後，刮刮樂彩券放在伊
    左手邊的櫃檯，伊聽到開門的鈴聲，開門之後兩三秒，他（
    指被告，下同）走到伊左手邊的櫃檯，伊轉身過去看時，他
    已經拿了一疊刮刮樂彩券正要放進他的口袋等語；又於本院
    審理中結證稱：當時伊在看電視，坐在Ｌ型櫃台裡面，大門
    在伊的後面，大門口有掛一個木的風鈴，如果客人推門進來
    就會有聲音，但是風鈴響了約一、二秒之後，伊覺得客人沒
    有出聲，伊就轉頭看，看到被告已經走到櫃台旁邊，左手拿
    著刮刮樂彩券，伊質問他拿什麼東西，他馬上把彩券放到褲
    子的口袋裡，伊就叫他拿出來；在伊轉過身之前，伊只知道
    有人進來而已，伊原本不知道那個人是要進來做什麼，可是
    伊一轉身就看到那個人剛好伸手拿取櫃台上的彩券，伊問他
    你拿什麼，他就直接放到口袋裡等語。是依證人乙○○上開
    證述情節，足認被告進入上開彩券行自櫃檯拿取彩券，始為
    證人乙○○所發現，而被告甲○○見狀立即將所竊取之上開
    彩券放入自己褲子口袋內，揆諸上開說明，本件尚難認被告
    拿取上開彩券當時係乘證人乙○○不備或不及抗拒，而掠取
    上開彩券，即難論以搶奪罪，故公訴意旨認被告係犯刑法第
    三百二十五條第一項搶奪罪，尚有未洽，惟其基本社會事實
    同一，本院自應加以審理，並變更起訴法條。末查被告前有
    事實欄所載之有期徒刑執行完畢紀錄，有臺灣高等法院被告
    全國前案紀錄表在卷可按，其受有期徒刑執行完畢後五年內
    ，故意再犯本件有期徒刑以上之罪，為累犯，應依刑法第四
    十七條第一項條規定，加重其刑。爰審酌被告前有多次竊盜
    犯罪紀錄，素行不佳，及其犯罪之動機、目的、手段、被害
    人所受損害，兼衡被害人乙○○於本院審理中陳明可以給予
    被告一次機會等語，及被告犯後於本院審理中坦承竊盜犯行
    之態度等一切情狀，量處如主文所示之刑，並諭知易科罰金
    之折算標準，以資懲儆。至檢察官雖對被告本件犯行求處有
    期徒刑一年，並宣告刑前強制工作等節，惟審酌被告竊取彩
    券之價值合計新台幣四千六百元（見被害人乙○○警詢筆錄
    陳述），且被告所竊得之彩券業經被害人領回，及被告犯後
    於審理中坦承全部竊盜犯行之情節，認量處如主文所示之刑
    ，即可收警惕之效；另被告前固有多次竊盜犯罪紀錄，惟審
    酌被告於審理中供述其平日有正當工作，本件是臨時起意的
    等語，及被告行竊之手段、竊取財物之價值不高等情節，並
    參酌被告現因另案竊盜罪而在監執行有期徒刑一年十月（見
    卷附檢察官執行指揮書影本），應認就被告科以刑罰，即足
    預防矯治被告社會危險性，尚無必要再宣告強制工作，以協
    助其再社會化，併予敘明。
據上論斷，應依刑事訴訟法第二百九十九條第一項前段、第三百
條，刑法第三百二十條第一項、第四十七條第一項、第四十一條
第一項前段，刑法施行法第一條之一，判決如主文。
本案經檢察官李巧菱到庭執行職務。
中    華    民    國    98    年    11    月    17    日
                  刑事第九庭  審判長 法  官   白光華
                                     法  官   賴彥魁
                                     法  官   楊志雄
以上正本證明與原本無異。
如不服本判決應於收受判決後10日內向本院提出上訴書狀，並
應敘述具體理由。其未敘述上訴理由者，應於上訴期間屆滿後
20日內向本院補提理由書（均須按他造當事人之人數附繕本）
「切勿逕送上級法院」。
                                     書記官  陳春銘
中    華    民    國    98    年    11    月    17    日
附錄本案論罪科刑法條全文：
刑法第320條第1項：
意圖為自己或第三人不法之所有，而竊取他人之動產者，為竊盜
罪，處5年以下有期徒刑、拘役或500元以下罰金。


司法院資訊處製作；財團法人民間司法改革基金會備份。
